【裁判字號】    92,訴緝,440
【裁判日期】    920912
【裁判案由】    違反商業會計法等
【裁判全文】
台灣台中地方法院刑事判決                        九十二年度訴緝字第四四號
    公  訴  人  臺灣臺中地方法院檢察署檢察官
    被      告  甲  ○
右列被告因違反商業會計法等案件，經檢察官提起公訴（九十一年度偵字第二三○七
七號），本院判決如左：
    主      文
甲○幫助連續商業負責人，以明知為不實事項，而填製會計憑證，處有期徒刑伍月，
如易科罰金，以佰元折算壹日。
    事      實
一、甲○經不詳姓名、年籍綽號蔡先生之成年男子煽惑，同意收取新台幣（下同）一
    萬元後，擔任設址於台北縣中和市○○街五五號荃展企業有限公司（下稱荃展公
    司）之負責人，並陪同該不詳姓名、年籍之成年人，到政府機關、銀行、稅捐稽
    徵機構辦理公司設立登記，及領取統一發票，供該不詳姓名、年籍之蔡先生之成
    年人使用，該不詳姓名、年籍蔡先生之成年人自民國九十年八月起至九十一年六
    月間止，領取荃展公司統一發票，明知無銷貨之事實，竟基於幫助他人逃漏稅捐
    及違反商業會計法之概括犯意，連續提供業務上登載不實之荃展公司發票予如附
    表二十一之二之廠商，幫助逃漏如附表二十一之一所示之稅捐三百八十四萬六千
    一百六十六元。嗣為避免稅捐稽徵機關查覺，乃又自台中市取得如附表二十一之
    二進項發票欄所載之維斯康福公司等虛設公司之統一發票充作進項憑證，並將上
    開不實之發票資料填製會計憑證並記入帳冊，以應付查核。
二、案經台中市稅捐稽徵處移送及台灣台中地方法院檢察署檢察官指揮法務部調查局
    中部機動工作組偵查起訴。
      理      由
一、訊據被告甲○矢口否認右揭犯罪事實，辯稱：「我於荃展公司住了幾天，是一位
    不知姓名的蔡先生成年男子，他拜託我做人頭，當公司負責人，提供我吃住，我
    有和蔡姓男子到很多家銀行開戶，也有去稅捐處簽名，領取統一發票後隨即由蔡
    先生拿去使用。我也沒有去上班，也沒有支領薪水。當初並沒有言明要提供我多
    少酬勞，但去稅捐處簽名，簽發一次發票，由蔡先生拿一萬元給我，我只簽領過
    一次發票，我是被利用做為人頭的」等語。惟查：荃展公司並未在設址所在地，
    即台北縣中和市○○街五五號營業一情，有勘查紀錄表、現場照片附卷可稽；
    再依商場習慣，進貨、銷貨對象總有脈絡可循，總是熟習後方會大量進貨，而既
    已熟習，除非有特殊事故，進貨對象亦不致驟然變更，惟查荃展公司之進貨情形
    ，其僅向如附表二十一之二進項發票欄所載之維斯康福公司等虛設公司，取得統
    一發票充作進項憑證，就其進貨情形觀之，亦與商場習慣不符，若非係為逃避查
    緝而以虛設行號之進貨憑證應付，實難解釋；再參以荃展公司並無銷貨事實而開
    立如附表二十一之二所示之不實統一發票等事實，則有台中市稅捐稽徵處專案申
    請調檔統一發票查核清單、公司登記事項資料附卷足憑，堪認荃展公司並無營業
    之事實。綜上所述，被告甲○幫助他人逃漏稅捐及違反商業會計法之犯行，應堪
    認定。
二、按商業會計法第七十一條第一款以明知為不實之事項，而填製會計憑證或記入帳
    冊之罪，原即含有業務上登載不實之本質。刑法第二百十五條之從事業務之人登
    載不實事項於業務上文書罪，與商業會計法第七十一條第一款之商業負責人，以
    明知為不實之事項而填製會計憑證罪，皆規範處罰同一之登載不實行為，應屬法
    規競合，後者為前者之特別規定，依特別法優於普通法之原則，應優先適用修正
    前商業會計法第七十一條第一款之罪論處（最高法院八十七年度台上字第十一號
    判決參照）。又虛設行號本身原無進銷貨事實，而營業稅之課徵係針對營業行為
    ，虛設行號既無營業行為，自不能課徵營業稅，且因其實際上完全無營業行為，
    亦無營利事業所得可言，因此均無本身逃漏稅捐情形。而販賣發票於其他虛設行
    號沖帳，因其他虛設行號亦無課稅問題，故亦不能論以幫助他人逃漏稅捐刑責，
    然本無營業行為，竟虛開發票持以申報，應課以違反商業會計法之罪，而販賣發
    票予非虛設行號之廠商部分，則係幫助該等廠商逃漏營利事業所得稅。核被告甲
    ○係犯稅捐稽徵法第四十三條第一項幫助他人逃漏稅捐罪、及商業會計法第七十
    一條第一款幫助以明知不實之事項而填製會計憑證等罪。被告甲○幫助他人實施
    違反商業會計法犯行，為幫助犯，依法減輕其刑，被告甲○所為幫助他人逃漏稅
    捐及幫助商業負責人，以明知不實之事項而填製會計憑證並記入帳冊之行為，其
    幫助行為只有一個，雖被幫助之正犯成立數行為之連續犯，幫助犯亦不成立連續
    犯，（參見司法院九十二年院台廳刑四字第○四一一○號函第四則）是被告甲○
    僅成立一幫助罪，而被幫助者各係基於概括犯意，於密接時間內反覆為之，而各
    犯罪名相同之罪，為連續犯，均以一罪論。又被幫助者，其所犯幫助他人連續逃
    漏稅捐罪及連續商業負責人，以明知不實之事項填製會計憑證罪間，有方法、結
    果之牽連關係，為牽連犯，被幫助者應從一重論連續商業負責人，以明知不實之
    事項填製會計憑證罪論處，是被告甲○僅成立一幫助連續商業負責人，以明知不
    實之事項，而填製會計憑證罪論處，爰審酌被告犯罪之動機、目的，並審酌被告
    因貪圖微薄名利而幫助他人逃漏稅捐，且造成稅捐機關核課稅捐之錯誤之犯罪動
    機、目的、手段、逃漏稅捐之數額甚鉅、犯罪所得、犯後態度等一切情狀，量處
    如主文所示之刑，並諭知易科罰金之折算標準。
據上論斷，應依刑事訴訟法第二百九十九條第一項前段，商業會計法第七十一條第一
款，稅捐稽徵法第四十三條第一項，刑法第十一條前段、第三十條第二項、第五十六
條、第四十一條第一項前段、第五十五條，罰金罰鍰提高標準條例、第二條，判決如
主文。中    華  民      國    九十二    年    九      月    十二    日
                              臺灣臺中地方法院刑事第三庭
                                  法  官 黃松竹
右正本證明與原本無異。
如不服本判決，應於判決送達後十日內向本院提出上訴狀，上訴於臺灣高等法院臺中
分院( 須附繕本 )。
                                  書記官
主文。中    華  民      國    九十二    年    九      月    十二    日
附錄本案所犯法條
稅捐稽徵法第四十三條第一項：
(教唆或幫助逃漏稅捐等之處罰)
教唆或幫助犯第四十一條或第四十二條之罪者，處三年以下有期徒刑、拘役或科新台
幣六萬元以下罰金。
商業會計法第七十一條第一款：
商業負責人、主辦及經辦會計人員或依法受託代他人處理會計事務之人員有左列情事
之一者，處五年以下有期徒刑、拘役或科或併科新台幣十五萬元以下罰金：
一  以明知為不實之事項，而填製會計憑證或記入帳冊者。


司法院資訊處製作；財團法人民間司法改革基金會備份。
